【裁判字號】    97,重勞訴,4
【裁判日期】    970724
【裁判案由】    給付薪資等
【裁判全文】
臺灣士林地方法院民事判決             97年度重勞訴字第4號
原      告  丁○○
            辛  ○
            丙○○
            戊○○
            己○○
                        樓
            甲○○
                        號4樓.
            壬○○
共      同
訴訟代理人  羅瑞洋律師
被      告  志品科技股份有限公司
法定代理人  乙○○
訴訟代理人  庚○○
上列當事人間給付薪資等事件，本院於97年7 月10日言詞辯論終
結，判決如下：
    主  文
被告應給付原告如附表編號九所示之金額及自民國九十七年四月
二十五起至清償日止，按週年利率百分之五計算之利息。
原告己○○、甲○○其餘之訴駁回。
訴訟費用由被告負擔。
本判決於原告分別以附表編號十所示金額供擔保後，得假執行，
但被告如以如附表編號十一所示之金額分別為原告供擔保，得免
為假執行。
原告己○○、甲○○其餘假執行之聲請均駁回。
    事  實  及  理  由
一、按訴狀送達後，原告不得將原訴變更或追加他訴，但擴張或
    減縮應受判決事項之聲明者，不在此限，此觀民事訴訟法第
    255 條第1 第3 款之規定自明。查本件原告丁○○等7 人起
    訴時請求被告給付之金額如附表一編號一所示，嗣變更如附
    表編號八所示之金額，經核其所為上開訴之變更，應屬單純
    追加、減縮應受判決事項之聲明，揆諸前開規定明，自無不
    合，應予准許。
二、本件被告未於最後言詞辯論期日到場，核無民事訴訟法第38
    6 條各款所列情形，爰依原告之聲請，由其一造辯論而為判
    決。
三、原告主張：(一)原告等均為受僱於被告志品科技股份有限公司
    （下稱被告公司）之員工，任職期間各如附表編號二「服務
    期間」欄所載。被告公司於民國（下同）96年8 月5 日應給
    付96年7 月份薪資未如期發放，遲至同年月21日始發放96年
    7 月份薪資之一半。截至同年12月5 日止，被告公司僅支付
    至96年9 月份之報酬，並以被告公司資金調度不當，於96年
    10月10日公司信用回復後，即可正常發放全部報酬為由未付
    積欠之薪資。詎至97年1 月初，被告公司違反承諾，尚有96
    年10、11、12等月份及至原告離職前之報酬未發放，且未歸
    還原告自96年9 月起先行墊付之零用金及五金材料等費用，
    原告在被告不給付薪資之情況下，不得已遂依勞動基準法（
    下稱勞基法）第14條第1 項第5 款不經預告而終止勞動契約
    ，並依同條第4 項準用同法第17條請求被告給付原告各如附
    表編號三至六所示之薪資、資遣費、被告公司積欠原告之零
    用金及五金材料費，並願扣除射表編號七所示之金額等語；
    並聲明：(一)被告應給付原告各如附表編號八所示之金額並均
    自起訴狀繕本送達之翌日起至清償日止，按年息百分之5 計
    算之利息。(二)原告願供擔保，請准宣告假執行。
四、被告未於最後言詞辯論期日到場，惟其以前到庭所為陳述、
    聲明如下：(一)原告等曾任職於被告公司，惟已先後離職，原
    告所提出之薪資給付計算，誤將非屬薪資所得之津貼項目如
    交通補助、證照補助、值班津貼等項目，列入薪資計算，並
    不合理。(二)原告之請求，均未扣除被告公司所代繳之福利金
    、勞保費、健保費、所得稅、請假扣款等款項，是上開款項
    原告應不得向被告公司請求(三)此外，原告尚有停車位租金、
    購買電腦費用等項目，亦應予以扣除等語，並聲明：(一)原告
    之訴及其假執行之聲請均駁回。(二)如受不利之判決，請准供
    擔保免為假執行。
五、本院整理兩造不爭執點如下：
(一)、原告的特別休假天數、服務年資。
(二)、原告墊付零用金及材料之數額。
(三)、原告與被告終止契約之時點。
(四)、生活補助是實際的薪資。
六、就兩造爭執點析述如下：
(一)、交通補助、證照補助、值班津貼是否列入平均工資計算？
    原告主張交通補助、證照補助、值班津貼列入平均工資計算
    等語，被告抗辯不應列入平均工資計算云云。而原告經被告
    抗辯後，同意證照補助不列入平均工資計算，惟主張交通補
    助及值班津貼仍應入平均工資計算等情，經查交通補助及值
    班津貼，前者為經常性之給付，後者為勞動之對價，均應列
    入平均工資計算，是被告抗辯交通補助及值班津貼不應入平
    均工資計算即非可採。
(二)、被告抗辯原告計算欠薪時均未扣除被告公司所代繳之福利金
    、勞保費、健保費、所得稅、請假扣款等款項云云，但查被
    告如正常發放工資，應有代扣之行為，自應扣除代扣之金額
    而發放餘款予原告，惟本件被告積欠原告數月之工資，並未
    發放，其未能舉證已代繳福利金、勞保費、健保費、所得稅
    ，是並不能扣除，惟原告經被告抗辯後，已自動扣除勞保費
    、健保費及福利金，亦非不可。至請假扣款部分，原告亦已
    自動扣除。
(三)、被告抗辯應停車位租金、購買電腦費用等項目應予以扣除云
    云，此部分原告亦同意，而予扣除。
七、將原告丁○○等7 人請求被告給付之項目及金額，是否准許
    析述如下（元以下四捨五入）：
(一)、原告丁○○部分：
(1)、薪資部分：
    原告丁○○主張被告積欠96年10月1 日～97年1 月18日共計
    3 個月又18日薪資，其計算式：
    基本薪資21,900＋主管加給15,000＋特別加給500 ＋伙食津
    貼1,800 ＋生活補助金21,800＋工地獎金15,000＋交通補貼
    2,100＝78,100元（原告自行扣勞健保後為76,806元）
    計算式： (76,806 X 3) +35,000 （97年1 月薪資）=265,4
    18元
(2)、96年度未休假工資部分：16天
    78,100×16/30＝41,653元
(3)、代墊其他費用部分92,254元：原告主張代墊費用92,254元，
    被告並不爭執，應予准許。
(4)、資遣費部分：
    原告丁○○離職前6 個月之平均工資（不扣勞健保）為76,4
    70元【計算式：{35,000 （97年1 月工資）+ 79,590（96年
    8 至12月工資均為79,590）+25,836 （6 月12日工資64,590
    ×12/30 ＝25,836）}/180 ×30＝76,470】原告以78,100計
    算平均工資，即有未合，其計算式應如下
    81/07~81/12 1 X 5.5/12 X 76,470 = 35,049元
    82/01~94/06 (12+1/2) X 76,470 = 955,875 元
    94/07~97/01 (2+6.5/12) X 76,470 X 1/2 = 97,181元，共
    計：1,088,105 元
(5)、以上(1)至(4)項合計被告積欠之費用：1,487,430元
    （計算式：265,418 + 92,254 + 41,653 + 1,088,105=1,48
    7,430 元）
(6)、原告丁○○僅請求被告給付1,468,970 元，有員工薪資單及
    存證信函為佐，其請求為屬有據，應予准許，
(二)、原告辛○部分：
    原告辛○主張被告積欠96年10月1 日～97年1 月18日共計3
    個月又18日薪資部分：
    96年10、11月應得薪資之計算式：
    基本薪資22,800＋職務加給8,000＋特別加給300＋伙食津貼
    1,800 ＋ 生活補助金25,700＋工地獎金8,000 ＋交通補助2
    ,100＋福利金165 ＝68,865元（扣勞健保）
    96年12月應得薪資之計算式：
    基本薪資22,800＋職務加給8,000 ＋特別加給300 ＋伙食津
    貼1,800 ＋生活補助金25,700＋工地獎金3,000 ＋交通補助
    788 ＋福利金165 ＝62,553元（扣勞健保後）
    97年1 月應得薪資之計算式：
    基本薪資13,239＋職務加給4,645 ＋特別加給174 ＋伙食津
    貼1, 045＋生活補助金14,921 ＋ 工地獎金0 ＝34,024元（
    扣勞健保）
    以上合計被告積欠薪資為：234,307元。
    經核原告辛○僅請求被告給付226,481 元，有員工薪資單及
    存證信函為佐，於法有據，應予准許。
(三)、原告丙○○部分：
(1)、薪資部分：
    原告丙○○主張被告積欠其96年10月1 日～97年1 月18日共
    計3 個月又18日之薪資部分：
    96年10月應得薪資之計算式：
    基本薪資21,900＋職務加給6,800 ＋特別加給300 ＋伙食津
    貼1, 800＋生活補助金21,200＋工地獎金8,000 ＋交通補助
    9,200 ＋福利金154 ＝69,354元（已扣勞健保）
    96年11月應得薪資之計算式：
    基本薪資21,900＋職務加給6,800 ＋特別加給300 ＋伙食津
    貼1, 800＋生活補助金21,200＋工地獎金4,870 ＋交通補助
    5,600 ＋福利金＝62,624元（已扣勞健保）
    96年12月應得薪資之計算式：
    基本薪資21,900＋職務加給6,800 ＋特別加給300 ＋伙食津
    貼1, 800＋生活補助金21,200＋工地獎金3,000 ＋交通補助
    3,450 ＋福利金＝58,604元（已扣勞健保）
    97年1 月應得薪資（該月取消工地獎金3,000 ＋交通補助3,
    450） 為：31,292元（已扣勞健保，58604 －3,000 －3,45
    0 ＝5,2154 5,2154 ×18/30=31,292）
    以上合計被告積欠之費用：221,874 ，原告僅請求被告給付
    欠薪21,4916 元，有員工薪資單及存證信函為佐，於法有據
    ，應予准許。
(2)、代墊（其他）費用部分：原告主張墊付之零用金及差旅費1,
    400 元，被告並不爭執，應予准許。
(3)、資遣費部分：
    離職前6 個月之平均工資（不扣勞健保）為：【31,292（1
    月計18日）＋60,320元（12月）＋64,340（11月）＋71,070
    （10月）＋71,070（9 月）＋71,070（8 月）＋25,228（63
    ,070 ×12/30=25,228） 】/180=2,191 2,191×30=65,730
    原告自願以52,000計算平均工資，亦無不可，其計算式如下
    ：
    94.10.3~94.12.31(90 天)1 X 3/12 X 52,000×1/2 ＝6,50
    0 元
    95/01~96/12 2 X 52,000×1/2 ＝52,000元
    97.01.01~97.01.18 1 ×058/12×52,000 X 1/2＝1,257 元
    合計：59,757元
(4)、以上(1)至(3)項合計被告積欠原告丙○○之金額為276,073 元
    （計算式：214,916+ 1,400 + 59,757 = 276,073 元），原
    告丙○○請求被告給付276,073 元，有員工薪資單及存證信
    函為佐，於法有據，應予准許。
(四)、原告戊○○部分：
    原告戊○○主張被告積欠自96年10月1 日～96年12月31日共
    計3 個月薪資部分：
    96年10～12月薪資均為66.708元，如扣除勞健保及福利金後
    為65,200元（計算式：基本薪資22,800＋職務加給8,000 ＋
    特別加給300 ＋伙食津貼1,800 ＋生活補助金22,200＋工地
    獎金8,000 ＋交通補貼2,100 ＝65,200元），但原告以較少
    之數額即63,857元計算薪資，亦無不可，計3 個月之薪資為
    191,571 元（計算式：63,857×3 ＝191,571 元）。是原告
    戊○○請求被告給付欠積之191,571 元工資，經核其所提之
    薪資單，應屬有據，予以准許。
(五)、原告己○○部分：
(一)、薪資部分：
    原告己○○主張被告積欠薪資96年10月1 日～96年12月31日
    共計3 個月（原告自行扣除勞健保）
    96月10、11月應得薪資之計算式：
    基本薪資21,000＋職務加給5,600 ＋伙食津貼1,800 ＋生活
    補助金20,000＋工地獎金7,000 ＋交通補貼700 ＋福利金14
    2 ＝56,242元
    96年12月應得薪資之計算式：
    基本薪資21,000＋職務加給5,600 ＋伙食津貼1,800 ＋特休
    折抵現9,680 ＋生活補助金20,000＋工地獎金7,000 ＋交通
    補貼700 ＋福利金142 ＝65,700元
    以上至項合計被告積欠之薪資178,184 元（計算式：
      56,242×2 ＋65,700＝178,184 元），並有薪資單可佐，
    惟原告僅請求被告給付欠薪174,929元，自無不可。
(二)、96年度未休假工資部分：6天
    原告主張被告應給付其96年度未休假工資48,400 X 6/30 =9
    ,680 元 ，但依96年12月份薪資單所示，「特休折抵現9,68
    0 」，應即為不休假獎金，該部分既已列入薪資，原告則不
    得重覆請求，此部分應予駁回。
(三)、資遣費部分：
    離職前6 個月之平均工資（不扣勞健保）為：【66,987元（
    12月）＋57,259（11月）＋57,259（10月）＋57,216（9 月
    ）＋77,370（8 月）＋61,147）/180=2,191 2,191×30=62,
    873 元，原告自願以56,100計算平均工資，亦無不可，其計
    算式如下：
    93/05/11~93/12【1 X 1/12 X 2/3 + 1 X 7/12】X 56,100=
    35,842元
    94/01~94/06   1 X 6/12 X 56,100 = 28,050元
    94/07~96/12   (2+1/2) X 56,100 X 1/2 = 70,125 元
    合計：134,017 元
(四)、以上(一)至(三)項合計為308,946 元（計算式：174,929 +0（(二)
    的部分重複請求故不另計）+ 134,017 = 308,946 元），原
    告請求於此範圍內，應予准許，逾此部分者，應予駁回。
(六)、原告甲○○部分：
(一)、薪資部分：
    原告甲○○主張被告積欠自96年10月1 日～97年1 月23日共
    計3 個月又23日之薪資：（原告自行扣除勞健保及福利金）
    96年10月應得薪資之計算式：
    基本薪資21,900＋主管加給12,700＋伙食津貼1,800 ＋生活
    補助金11,600＋工地獎金5,000 ＋交通補助2,400 ＝55,400
    元
    96年11月應得薪資之計算式：
    基本薪資21,900＋主管加給12,700＋伙食津貼1,800 ＋生活
    補助金11,600＋工地獎金3,193 ＋交通補助1,878 ＝53,071
     元（原告誤為54,568元）
    96年12月應得薪資之計算式：
    基本薪資21,900＋主管加給12,700＋伙食津貼1,800 ＋生活
    補助金11,600＋工地獎金4,167 ＋交通補助2,000 ＝54,167
    元（原告誤為54,176元）
    97年1 月應得薪資為：
      原告於97年1 月18日向被告發終止契約之存證信函，該函
      於同年月21日為被告所收受，48,000×21/30 ＝33,600，
      （原告誤為35,175元）
    以上到項共計：196,238 元，有薪資單可按，惟原告僅
    請求被告給付=194,945元，自應准許。
(二)、代墊（其他）費用部分：7,141 元，有公出單、發票及費用
    請求款單可證，被告復不爭執，應予准許。
(三)、資遣費部分：
    離職前6 個月之平均工資為：【{33,600 （97年1 月之21日
    ）55,545（12月）＋55,169（11月）＋56,778（10月）＋52
    ,778 （9月）＋52,788（8 月）＋（69,178）×9/30）}/18
    0=1,819 1,819 ×30=54, 570元，原告以55,038元計算平均
    工資，即有未合，應以54, 570 元計算之如下：
    85/03~97/01   計11年10個月, 依勞退舊制每1年1個月計算,
    計12個月
    54,570     X   12個月     =    654,840元
    [平均工資]    [計算基數]      [應付金額]
(四)、被告得扣除款項 (預借款、停車費、電腦等費用)：10,000
    元，停車費4 個月×2,500/月＝10,000元
(五)、以上(一)至(四)項合計被告應給付之金額為：846,926 元（計算
    式：194,945 + 7,141 + 654,840 －10,000 = 846,926元）
(七)、原告壬○○部分：
(一)、薪資部分：
    被告積欠原告壬○○自96年10月1 日～96年12月25日共計2
    個月又25日之工資：（原告自行扣勞健保及福利金）
    96年10月應得薪資之計算式：
    基本薪資21,900＋職務加給6,800 ＋特別加給100 ＋伙食津
    貼1, 800＋生活補助金15,800＋交通補助3,800 ＋其他獎金
    1,000 ＋證照補助8,667 ＝67,867
    96年11月應得薪資之計算式：
    基本薪資21,900＋職務加給6,800 ＋特別加給100 ＋伙食津
    貼1, 800＋生活補助金15,800＋交通補助3,800 ＝60,200
    96年12月應得薪資之計算式：
    50,439－2,550(96年12月請假扣款）＝47,939元
    以上至項共計：67,867＋60,200＋47,939＝176,006
      元
    原告僅請求被告給付工資174,310元，應予准許。
(二)、代墊（其他）費用：2,915 元部分：被不爭執，應予准許。
(三)、以上(一)至(二)項合計被告應給付原告壬○○積欠之金額為：
    177,225 元（計算式：174,310 + 2,915 =177,225元）
八、綜上所述，原告丁○○等7 人依勞基法第14條第1 項第5 款
    不經預告而終止勞動契約，並依同條第4 項準用同法第17條
    及代墊款之法律關係，請求被告給付原告各如附表號編八所
    示之金額及自起訴狀繕本送達之翌日即97年4 月25日起至清
    償日止，按年息百分之5 計算之利息，於附表編號九所示之
    範圍內，核屬有據，應予准許，原告己○○、甲○○之請求
    逾此範圍者，不應准許，應予駁回。
九、兩造陳明願供擔保，聲請宣告假執行或免為假執行，經核原
    告勝訴部分，合於法律規定，爰分別酌定如附表編號十、十
    一所示相當之擔保金額宣告之；原告己○○、甲○○其餘假
    執行之聲請，因訴之駁回而失所依據，不予准許。
十、據上論結，原告之訴為一部分有理由，一部分無理由，依民
    事訴訟法第385 條第1 項前段、第79條、第390 條第2項 、
    第392 條第2 項，判決如主文。
中    華    民    國    97    年    7     月    24    日
                  民事第一庭  法  官  黃小瑩
以上正本證明與原本無異。
如對本判決上訴，應於判決送達後20日內向本院提出上訴狀。
中    華    民    國    97    年    7     月    31    日
                              書記官  陳鳳嬌


司法院資訊處製作；財團法人民間司法改革基金會備份。
